【裁判字號】    98,簡上,242
【裁判日期】    981112
【裁判案由】    傷害
【裁判全文】
臺灣臺南地方法院刑事判決             98年度簡上字第242號
上  訴  人
即  被  告  甲○○
上列被告因傷害案件，不服本院中華民國98年8月12日98年度簡
字第1547號第一審簡易判決（聲請簡易判決處刑案號：98年度偵
字第5774號）提起上訴，本院管轄之第二審合議庭判決如下：
    主  文
原判決撤銷。
甲○○傷害人之身體，處拘役拾伍日，如易科罰金，以新臺幣壹
仟元折算壹日。
    事  實
一、甲○○與乙○○原為朋友關係，民國98年3月15日晚上乙○
    ○下班後，二人因細故在外發生爭執。甲○○返家後，乙○
    ○於同日約22時55分許，至甲○○位於臺南市○○路85巷21
    號住處外喊甲○○，甲○○開門時，乙○○揮拳打向甲○○
    ，甲○○即抓住乙○○雙手，並將乙○○推倒。此時，乙○
    ○已未攻擊甲○○，惟甲○○仍基於普通傷害之故意，彎身
    以手用力壓住乙○○頸部，致乙○○因而受有頸部擦傷之傷
    害。
二、案經乙○○訴由臺南市警察局第五分局報請臺灣臺南地方法
    院檢察署檢察官偵查後聲請以簡易判決處刑。
    理  由
甲、程序部分
一、按被告之自白非出於強暴、脅迫、利誘、詐欺、疲勞訊問、
    違法羈押或其他不正之方法，且與事實相符者，得為證據。
    刑事訴訟法第156條第1項定有明文。查本件被告於本院行準
    備程序及審理程序時，對於公訴檢察官提出被告於警詢時及
    偵查中之筆錄證據能力均不爭執，亦未抗辯其自白非出於任
    意性，復查無明顯事證足認檢察官及警察機關於製作該等筆
    錄時，有對被告施以法律所禁止之不正方法等情事，應認被
    告之自白均具有任意性，而具有證據能力。
二、次按被告以外之人於審判外之言詞或書面陳述，除法律有規
    定者外，不得作為證據。被告以外之人於審判外之陳述，雖
    不符前四條之規定，而經當事人於審判程序同意作為證據，
    法院審酌該言詞陳述或書面陳述作成時之情況，認為適當者
    ，亦得為證據。當事人、代理人或辯護人於法院調查證據時
    ，知有第一百五十九條第一項不得為證據之情形，而未於言
    詞辯論終結前聲明異議者，視為有前項之同意。刑事訴訟法
    第159條第1項、第159條之5分別定有明文。經查，證人即被
    害人乙○○於警詢及檢察事務官詢問時之言詞陳述，係被告
    以外之人於審判外所為之言詞陳述，核其性質屬傳聞證據，
    依刑事訴訟法第159條第1項規定，本不具證據能力。惟被告
    並未於言詞辯論終結前聲明異議，本院審酌渠等陳述時之客
    觀情狀，既無受違法詢問或影響證人陳述任意性等不適當之
    情況發生，其證述內容又與本件事實有相當之關聯性，復查
    無其他情節重大或使證人陳述可信度明顯過低之情事，依據
    前述刑事訴訟法第159條之5規定，證人乙○○於警詢及檢察
    事務官詢問時所為之言詞陳述自亦有證據能力。
三、按除顯有不可信之情況外，從事業務之人於業務上或通常業
    務過程所須製作之紀錄文書、證明文書，得為證據。刑事訴
    訟法第159條之4第2款定有明文。經查，被害人至國立成功
    大學醫學院附設醫院（以下簡稱成大醫院）急診之病歷資料
    ，為負責上開被害人診斷病情之醫師，依其所見所為之證明
    文書，核其本質，乃為被告以外之人於審判外之書面陳述，
    依刑事訴訟法第159條第1項之規定，原不具證據能力；惟前
    述證據，性質上為從事業務之人為維護業務之信用性及業務
    之正當運作所為之日常性的機械性連續記載，符合上開法條
    所示為通常業務過程不間斷、有規律而準確之記錄，亦屬無
    預見日後可能會被提供作為證據之偽造動機之例行性業務文
    書，應為上開法條所謂得成為傳聞例外之業務文書，是依此
    規定，前揭被告2人之病歷資料均應取得證據能力。
四、次按被告以外之人於審判外之言詞或書面陳述，除法律有規
    定者外，不得作為證據。被告以外之人於審判外之陳述，雖
    不符前四條之規定，而經當事人於審判程序同意作為證據，
    法院審酌該言詞陳述或書面陳述作成時之情況，認為適當者
    ，亦得為證據。當事人、代理人或辯護人於法院調查證據時
    ，知有第159條第1項不得為證據之情形，而未於言詞辯論終
    結前聲明異議者，視為有前項之同意。刑事訴訟法第159 條
    第1項、第159條之5 分別定有明文。經查，本件成大醫院出
    具被害人之診斷證明書，係被告以外之人於審判外之書面陳
    述，依刑事訴訟法第159條第1項規定，不具證據能力，且上
    開診斷證明書亦為針對本件傷害個案所作成，非屬刑事訴訟
    法第159條之4第2 款所謂得成為傳聞例外之業務文書。惟本
    件被告於審判程序中亦未於言詞辯論終結前就其證據能力聲
    明異議，而本院審酌該診斷證明書書面陳述，自外部觀之，
    乃醫師基於專業知識所作成，且未敘述傷害經過、何人傷害
    等事實，具有相當之中立性，且其作成過程並無不適當之情
    形，亦與本件傷害之待證事實，具有相當之關聯性，是本院
    認依前揭法條規定，上開書面亦有證據能力。
乙、實體部分
一、訊據上訴人即被告（以下簡稱被告）矢口否認有前開犯行，
    辯稱：案發當天晚上10點多，他在路上遇到告訴人乙○○，
    他問告訴人為何不與他聯絡，後來告訴人將他寫給告訴人的
    信撕掉，他就回家，五分鐘後告訴人就到他家，叫他出去，
    經過五分鐘，他想說告訴人離開了，就開門要看看，告訴人
    就出拳打他，他抓住告訴人的雙手，告訴人咬他胸部，他就
    將告訴人往外推，告訴人退後撞到腳踏車並摔倒，當時告訴
    人的手還抓住他的手，他的手臂就靠在告訴人的脖子，告訴
    人無法呼吸感到不舒服，就說「我錯了，請你原諒，我不會
    跟你打架」，之後他就放手云云。惟查：
（一）被告甲○○於98年3月15日22時55分許，在其位於臺南市
      ○○路85巷21號住處門口，因與告訴人發生爭執，並於將
      告訴人推倒之際，徒手壓住告訴人頸部之事實，業據被告
      甲○○於偵查中供承不諱，核與證人即告訴人乙○○分別
      於警詢、偵訊時證述之情節相符。再者，告訴人受有頸部
      擦傷之傷害，並於同日晚上23時53分至國立成功大學醫學
      院附設醫院（以下簡稱成大醫院）急診之事實，亦有成大
      醫院診斷證明書1紙、急診病歷1件在卷可資佐證。比對被
      告與告訴人前開供述、被告壓告訴人之部位、告訴人受傷
      之部位及告訴人就診時間與雙方發生肢體衝突時間之密接
      性，被告有傷害告訴人之犯行應可認定。
（二）被告於偵查中雖供稱係遭告訴人出拳毆打，被告只好推開
      告訴人，告訴人於跌倒時，仍不斷對被告出拳，被告想說
      按住告訴人喉嚨一下子，讓她沒辦法呼吸，就沒有力量打
      被告，也不會吵被告（偵查卷第7、8頁）。然當被告將告
      訴人推倒時，告訴人既已倒地，顯不具攻擊能力。此時，
      告訴人之攻擊已過去，被告大可轉身進入屋內並關門而脫
      離現場。然被告卻出手壓住被告頸部，顯然已非防禦行為
      。參諸被告於偵查中供稱「她倒下我抓她手不讓她起，她
      又掙，我只好按住她喉嚨，讓她不要爬起來」（偵查卷第
      4頁）。被告按住告訴人之行為時，並未存在現時不法侵
      害之情事，顯已是另一攻擊行為，而非防禦行為。
        綜上所述，被告前開所辯尚不足採，本件事證明確，被
    告犯行洵堪認定，應予依法論科。
二、核被告所為，係犯刑法第277條第1項之普通傷害罪。原審以
    被告罪證明確，依刑事訴訟法第449條第1項前段，刑法第
    277條第1項、第41條第1項前段，刑法施行法第1條之1 ，逕
    以簡易判決處被告拘役20日，併諭知易科罰金之折算標準，
    固非無見。惟證人即案發時在被告住處屋內之被告配偶吳范
    玉嬌於本院證稱「我先生出去回來，不到五分鐘，乙○○就
    到我家按電鈴，並喊「甲○○」，我想說那是他們的事情，
    我就不管，後來她又喊，甲○○才去開門，我跟在後面，看
    到乙○○就一拳打過來，我想這是他們的事情，我就回去洗
    我的碗。」、「（問：乙○○打過來，有無打到甲○○？答
    ：）有沒有打到我沒有看到，我在客廳的門那邊，他們在門
    口，我只有看到開門後她一拳打過來。」（本院98年10月29
    日審判筆錄）。雖證人吳范玉嬌為被告之配偶，然其於本院
    之陳述內容並未特別坦護被告，且其對被告與告訴人交往一
    節亦頗感委屈、無奈，二人已甚少說話各自生活，參諸告訴
    人於本院審理時亦供稱證人吳范玉嬌有看到他們吵架（本院
    98年10月29日審判筆錄）等情，本院認為證人吳范玉嬌之供
    述應可採信。亦即，本件告訴人於甲○○開門時，應有出手
    打甲○○之事實。從而，甲○○抓住告訴人之手並將告訴人
    推出致告訴人左手擦傷部分，應係出於防衛之正當行為，尚
    難認被告此部分行為成立傷害犯行。依聲請簡易判決處刑意
    旨，此部分與前開有罪部分具有實質上一罪之關係，爰不另
    為無罪之諭知。原審認被告此部分仍屬傷害犯行，尚有未合
    。被告上訴否認犯罪雖無理由，惟原審判決既有前開違誤，
    自應由本院予以撤銷改判。
        爰審酌被告之品行、犯罪動機、目的、與告訴人之關係
    、傷害告訴人之手段、告訴人受傷之程度尚輕，及被告犯罪
    後否認犯行，未與告訴人達成和解等一切情狀，量處如主文
    第二項所示之刑，並諭知易科罰金之折算標準示懲。
三、據上論斷，應依刑事訴訟法第455條之1第1項、第3項、第
    369條第1項前段、第364條、第299條第1項前段，刑法第277
    條第1項、第41條第1項前段，刑法施行法第1條之1，判決如
    主文。
本案經檢察官丙○○到庭執行職務。
中    華    民    國    98    年    11    月    12    日
                      刑事第三庭  審判長法  官  鄭文祺
                                        法  官  陳振謙
                                        法  官  劉秀君
以上正本證明與原本無異。
本判決不得上訴。
                                        書記官  張宜柔
中    華    民    國    98    年    11    月    12    日
附錄所犯法條：
中華民國刑法第277 條第1 項：
傷害人之身體或健康者，處3年以下有期徒刑、拘役或1,000元以
下罰金。


司法院資訊處製作；財團法人民間司法改革基金會備份。
